臺灣新竹地方法院民事判決  
109年度訴字第534號
原      告  江燕康  
            林振榮  
            林振明  
共      同
訴訟代理人  黃燕光律師
            朱錦河  
被      告  林德仁  
訴訟代理人  江錫麒律師
            王炳人律師
當事人間請求分派賸餘財產事件，本院於民國110年1 月12日言
詞辯論終結，判決如下：
    主  文
原告之訴駁回。
訴訟費用由原告負擔。
    事實及理由
一、原告起訴主張：原告等人為康捷環保科技股份有限公司（下
    稱康捷公司）之股東，康捷公司欲結束營業，乃於民國108
    年9月3日向臺灣苗栗地方法院聲請清算解散，並由被告擔任
    康捷公司之清算人。嗣原告依被告通知於109年1月20日至竹
    南星巴克店出席股東會，被告向原告表示康捷公司清算後尚
    餘有6,560,047 元之殘值。詎料被告竟以與Haldar TopsoeA
    /S間有民事訴訟為由，不願發放清算後之賸餘財產與原告，
    然該訴訟均與原告無關，乃被告因故意或過失之行為  ，應
    由被告自行負責，是爰依公司法第330 條賸餘財產分配規定
    ，請求被告返還股本予原告。並聲明為：①被告應給付原告
    江燕康1,813,196 元，及自起訴狀繕本送達之翌日起至清償
    日止，按年息百分之五計算利息。②被告應給付原告林振榮1
    27,264 元，及自起訴狀繕本送達之翌日起至清償日止，按
    年息百分之五計算利息。③被告應給付原告林振明24,529元
    ，及自起訴狀繕本送達之翌日起至清償日止，按年息百分之
    五計算利息。④訴訟費用由被告負擔。⑤原告願供擔保，請准
    宣告假執行。
二、被告則以：康捷公司於清算中接獲債權人Haldar Topsoe A/
    S申報債權至少10,791,781元，此部分債權業經Haldar Tops
    oe A/S對康捷公司向智慧財產法院提起107年度民營訴字第7
    號之訴訟，因該訴訟尚未終結，故康捷公司於109年2月20日
    召集股東會做成「因有官司訴訟案未結，賸餘資金暫不分配
    」之決議，並經臺灣苗栗地方法院於109年4月20日以109年
    度司司字第6號裁定駁回康捷公司呈報清算終結之聲請，並
    經同法院以109年度司司字第2、12、30號分別裁定准清算程
    序展延至110年6月20日，故康捷公司尚未清算終結等語。並
    答辯聲明：①原告之訴駁回。②訴訟費用由原告負擔。③如受
    不利益之判決，願供擔保請准宣告免為假執行。
三、本件兩造均為康捷公司股東，康捷公司於108 年8 月1日經
    臨時股東會議決議解散，並選任被告為清算人，此有原告檢
    附經濟部函、康捷公司變更登記簿、康捷公司股東臨時會議
    事錄（見本院卷第35至47頁），且為兩造所不爭執，自堪採
    信。按解散之公司，除因合併、分割、破產而解散外，應行
    清算；解散之公司，於清算範圍內，視為尚未解散，公司法
    第24、25條分別定有明文。前開規定於公司經中央主管機關
    撤銷或廢止登記者，準用之，同法第26條之1 亦有明定。故
    於清算程序完結前，法人之人格於清算範圍內，仍然存續，
    必須待清算完結後，法人格始得歸於消滅。本件原告係以被
    告為康捷公司之清算人為由，依公司法第330 條之規定向其
    請求返還股金。惟查康捷公司雖於108年8 月2 日以經授中
    字第10833482910號解散登記在案，然康捷公司因與Haldar 
    Topsoe A/S尚有損害賠償案件由智慧財產法院以107年度民
    營訴字第7號審理中，有智慧財產法院109年11月18日函在卷
    可參，並經臺灣苗栗地方法院因康捷公司現有涉訟中，致無
    法於期限內處理清算事務完畢，准予清算自109年12月21日
    起展延至110年6月20日止，有該法院109年度司司字第30號
    裁定影本1份附卷可憑，是康捷公司迄今均尚無法向法院呈
    報清算人或清算終結，是康捷公司清算程序尚未終結，核先
    敘明。
四、本件原告雖以康捷公司清算後資產負債表主張康捷公司於清
    算後資產尚餘有6,801,653 元，故向被告主張返還其投資股
    金。然查康捷公司之清算程序尚未完結，已如前述，其法人
    格仍未消滅，縱認被告係康捷公司之清算人有未完成分配剩
    餘財產之事務，然被告係受康捷公司之委任處理清算事務，
    非為被告個人處理清算之事務，故縱認康捷公司尚有剩餘財
    產未分配，亦屬康捷公司所有，應由康捷公司按各股東股份
    比例分派。然原告竟起訴請求被告個人給付賸餘財產，顯與
    公司法第330 條之規定未合。綜上所述，公司法第330 條之
    規定係規範公司與股東間之剩餘財產分配，非股東得向被告
    個人請求給付之法律依據，從而原告請求被告個人應返還其
    所投資之股金，於法無據，應予駁回。
五、因本案事證已臻明確，兩造其餘主張、陳述及所提之證據暨
    攻擊防禦方法，經本院審酌後，認與本案判斷結果無影響，
    均毋庸再予一一審酌，附此敘明。
六、結論：本件原告之訴為無理由，依民事訴訟法第第78條，判
    決如主文。
中    華    民    國   110    年    2     月    9    日
                  民事第二庭    法  官  傅伊君
以上正本係照原本作成。　　　　　　　　　
如對本判決上訴，須於判決送達後20日內向本院提出上訴狀。如
委任律師提起上訴者，應一併繳納上訴審裁判費。
中    華    民    國   110    年    2     月    9    日
                                書記官  李勻淨